臺灣嘉義地方法院刑事判決　　　　　　　 96年度易字第129號
聲　請　人　臺灣嘉義地方法院檢察署檢察官
被　　　告　甲○○
上列被告因詐欺案件，經臺灣臺南地方法院檢察署檢察官聲請以
簡易判決處刑（95年度營偵字第1357號）及臺灣台中地方法院檢
察署檢察官移送臺灣台南地方法院併辦（95年度偵字第27619號
），經臺灣臺南地方法院認不應以簡易判決處刑，改依普通程序
審理後（95年度易字第1523號），以管轄錯誤為由移送本院，被
告於本院行準備程序時就犯罪事實為有罪之陳述，經本院合議庭
裁定適用簡式審判程序，判決如下：
    主  文
甲○○幫助意圖為自己不法之所有，以詐術使人將本人之物交付
，處有期徒刑肆月，如易科罰金，以銀元參佰元折算壹日。
    事  實
一、甲○○預見提供自己帳戶之存摺及提款卡供他人使用，他人
    有將用於財產犯罪之可能，竟基於幫助他人犯罪之不確定概
    括故意，於民國九十五年六月間某日，在台中市○○路某處
    便利商店處，將其所有中華郵政股份有限公司台南後壁郵局
    （下稱後壁郵局）帳號0000000-0000000號之存摺、提款卡
    及其密碼，借予其姓名年籍不詳綽號為「阿南仔」成年友人
    ，以此方法幫助上開不詳姓名之人及所屬詐欺集團成員，共
    同基於意圖為自己不法之所有之犯意聯絡，於九十五年六月
    二十九日上午十一時許，撥打電話予住於台北市○○街二十
    四巷住處之乙○○，向其佯稱伊欠繳電話費等語，致乙○○
    陷於錯誤依其指示，於該日上午轉帳新臺幣（下同）一百萬
    元甲○○上開郵局帳戶內，嗣乙○○發覺有異，報警始知受
    騙。
二、案經台南縣警察局白河分局報告臺灣台南地方法院檢察署檢
    察官偵查起訴及台中市警察局第六分局報告臺灣台中地方法
    院檢察署檢察官移送臺灣台南地方法院簡易庭審理，改依普
    通程序審理後，移送本院審理。
    理    由
一、上揭事實，業據被告甲○○於審理時坦承不諱（本院卷第16
    頁），並經被害人乙○○指訴綦詳，復有郵局存簿儲金立帳
    申請書、客戶歷史交易清單、第一商業銀行自動化服務轉帳
    交易證明單及網路銀行申請書各一紙附卷可憑，綜上事證，
    被告審判中自白確與事實相符，要屬無疑；本案事證明確，
    被告犯行，應堪認定。
二、查該不詳姓名年籍之詐欺集團成員詐騙乙○○匯款至被告帳
    戶，係犯刑法第三百三十九條第一項之詐欺取財罪；被告提
    供存摺帳戶、金融卡便利上開人遂行犯罪，為幫助犯，核其
    所為，係犯幫助連續詐欺取財罪。按行為後法律有變更者，
    適用行為時之法律。但行為後之法律有利於行為人者，適用
    最有利於行為人之法律。此為刑法第二條第一項揭示之法律
    變更從舊從輕原則，規範目的在於避免惡化行為人法律地位
    ，致其受行為時無法預見之刑罰處罰，故該條文「法律」之
    解釋限於「刑罰法律」（釋字第一○三號解釋、最高法院五
    十一年台非字第七六號判例參照），循此意旨，則該條文之
    「變更」當限於「影響整體刑罰權規範內容利或不利」之變
    更，始合其規範目的（臺灣高等法院暨所屬法院九十五年法
    律座談會刑事類提案第十六號參照），故：
（一）關於罰金刑貨幣單位由銀元修正為新臺幣之法律適用，因
      九十五年七月一日修正公布施行之刑法施行法第一條之一
      增訂「（第一項）中華民國九十四年一月七日刑法修正施
      行後，刑法分則編所定罰金之貨幣單位為新臺幣。（第二
      項）九十四年一月七日刑法修正時，刑法分則編未修正之
      條文定有罰金者，自九十四年一月七日刑法修正施行後，
      就其所定數額提高為三十倍。但七十二年六月二十六日至
      九十四年一月七日新增或修正之條文，就其所定數額提高
      為三倍」，經查，刑法第三百三十九條第一項自七十二年
      六月二十六日（即罰金罰鍰提高標準條例修正公布日）迄
      今未修正，其罰金之法定刑為「一千元」（貨幣單位為「
      銀元」），再依罰金罰鍰提高標準條例第一條前段規定罰
      金刑提高十倍為「銀元一萬元」，依現行法規所定貨幣單
      位折算新台幣條例規定折算為「新臺幣三萬元」；又於刑
      法施行法第一條之一施行日（即九十五年七月一日）後，
      刑法分則所定罰金之貨幣單位改為「新臺幣」，就其所定
      數額提高三十倍，亦為「新臺幣三萬元」，是刑法施行法
      第一條之一施行後，罰金刑貨幣單位雖有「新臺幣」之更
      異，惟適用結果之罰金額度則無二致，就罰金法定刑提高
      之「刑罰權規範內容」並無利或不利之變更，自不生新舊
      法之比較問題，惟應適用具特別法性質之刑法施行法第一
      條之一規定。
（二）被告行為後，刑法第三十三條第五款關於「罰金：一元以
      上」之規定，修正公布為「罰金：新臺幣一千元以上，以
      百元計算之」，刑法法定本刑中列有罰金刑者，其法定最
      低度罰金刑因之提高，涉及科刑規範變更，自有新舊法比
      較必要（最高法院九十五年第八次刑事庭會議決議參照）
      ，比較結果，以舊法有利於行為人，應適用舊法第三十三
      條第五款規定，定其罰金部分之法定刑。
（三）刑法第三十條第一、二項條文內「從犯」用語，業經九十
      五年七月一日修正公布施行改為「幫助犯」，僅屬法律用
      語之明文標準化，無涉刑罰權規範變更，自無新舊法比較
      問題。查被告提供帳戶存摺等物，予以詐欺犯行助力，所
      實施者，非屬構成要件行為，且基於幫助犯意為之，為幫
      助犯（刑法第三十條條文內「從犯」用語，業經九十五年
      七月一日修正公布施行改為「幫助犯」，併予敘明），並
      依該條第二項規定依正犯之刑減輕之。
（四）又刑法「罰金刑加減」規定，將舊法「僅加減其最高度」
      規定（刑法第六十八條），改為「最高度及最低度同加減
      之」（刑法第六十七條），罰金法定刑之加減範圍變更，
      屬刑罰權科刑規範變更，自有新舊法比較必要，經比較結
      果，於有減輕事由時，新法最低度刑同減之，對被告較為
      有利。
（五）經綜合罪刑比較結果，衡量最低度罰金刑（以舊法有利）
      ，最低度法定罰金刑仍得同減（以新法有利），以適用舊
      法最有利於被告，基於一體適用法律之法則（最高法院九
      十五年第八次刑事庭會議決議、九十年台非字第八三號判
      決意旨參照），自應適用現行刑法第三十三條第五款、第
      六十七條。
三、爰審酌被告並無犯罪紀錄之素行（有臺灣嘉義地方法院檢察
    署刑案資料查註紀錄表及臺灣高等法院被告前案紀錄表各一
    份附卷可按）；出於幫助不法犯行使用帳戶不確定故意之動
    機與目的；以交付帳戶幫助詐欺之手段；因國中畢業、未婚
    、無子女、從事汽車美容、月入約二萬七千餘元等生活狀況
    及智識程度；與被害人素不相識之關係；犯罪致被害人共損
    失金額達十萬元之損害（轉出一百萬元，其中九十萬元已止
    付）；及犯後初仍否認犯行，嗣始於審理時坦承之態度，迄
    未與被害人和解等一切情狀，量處如主文所示之刑，以示懲
    儆。被告行為後，罰金罰鍰提高標準條例第二條已刪除，刑
    法第四十一條第一項前段易科罰金折算標準，由舊法之銀元
    一百元、二百元、三百元修改為新臺幣一千元、二千元、三
    千元，屬科刑規範事項變更，自有就新舊法比較必要，比較
    結果，以被告行為時舊法即修正前刑法第四十一條第一項前
    段、廢止前罰金罰鍰提高標準條例第二條規定為有利。
據上論斷，應依刑事訴訟法第二百七十三條之一第一項、第二百
九十九條第一項前段，刑法施行法第一條之一第一項、第二項前
段，刑法第二條第一項前段、第三百三十九條第一項、第三十條
第一項、第二項、第四十一條第一項前段（修正前），罰金罰鍰
提高標準條例第二條（廢止前），判決如主文。
本案經檢察官鄭葆琳到庭執行職務
中　　華　　民　　國　　96　　年　　3 　　月　　9 　　日
                  刑事第一庭    法　官　蔡廷宜
以上正本證明與原本無異。
如不服本判決，應於判決送達後10日內向本院提出上訴狀（應附
繕本）。告訴人或被害人如對於本判決不服者，應具備理由請求
檢察官上訴，其上訴期間之計算係以檢察官收受判決正本之日期
為準。
中　　華　　民　　國　　96　　年　　3 　　月　　9 　　日
                            　　書記官　蕭琪男
附錄本案論罪科刑法條全文：
中華民國刑法第339條
(普通詐欺罪)
意圖為自己或第三人不法之所有，以詐術使人將本人或第三人之
物交付者，處5年以下有期徒刑、拘役或科或併科1千元以下罰金
。
以前項方法得財產上不法之利益或使第三人得之者，亦同。
前二項之未遂犯罰之。
